【裁判字號】    99,台上,4494
【裁判日期】    990715
【裁判案由】    違反毒品危害防制條例等罪
【裁判全文】
最高法院刑事判決            九十九年度台上字第四四九四號
上  訴  人  甲○○
選任辯護人  張豐守律師
上  訴  人  乙○○
上列上訴人等因違反毒品危害防制條例等罪案件，不服台灣高等
法院台中分院中華民國九十九年四月六日第二審更審判決（九十
九年度上重更(二)字第三號，起訴案號：台灣南投地方法院檢察署
九十七年度偵字第二九七五、三七七七、四六八六號），提起上
訴，本院判決如下：
    主  文
上訴駁回。
    理  由
按刑事訴訟法第三百七十七條規定：上訴於第三審法院，非以判
決違背法令為理由，不得為之；是提起第三審上訴，應以原判決
違背法令為理由，係屬法定要件。如果上訴理由書狀並未依據卷
內訴訟資料具體指摘原判決不適用何種法則或如何適用不當，或
所指摘原判決違法情事，顯與法律規定得為第三審上訴理由之違
法情形不相適合時，均應認其上訴為違背法律上之程式，予以駁
回。上訴人乙○○上訴意旨略稱：伊於民國九十七年七月八日二
十一時三十分許，因共同運輸第一級毒品海洛因返台遭查獲，即
主動向警、檢供出之前五次運輸毒品犯行，是否符合刑法第六十
二條自首規定？原審未予調查釐清，致未依自首規定減輕其刑，
尚有違誤。上訴人甲○○上訴意旨略稱：(一)、原判決僅謂：「本
案認定甲○○、乙○○犯罪事實所引用之下列各項證據方法（包
括證人之證述及文書等物證），已經本院於前審及本次審理時依
法提示，而檢察官、甲○○、乙○○及辯護人均未爭執各該證據
之證據能力。審酌各該證人之證述及文書等物證作成時之情況，
並無違法或不當取得之情形，認為以之作為本案之證據亦屬適當
，自均應認具有證據能力」。並未說明如何審酌所採納審判外之
言詞及書面陳述作成當時之情況，認為具備適當性之要件，要屬
理由欠備。(二)、本件檢察官囑託法務部調查局對扣案乙○○體內
排出四大顆白色粉末實施鑑定，該局所提出之九十七年八月十二
日調科壹字第09723032950 號鑑定書，依刑事訴訟法第二百零六
條規定，本屬傳聞法則之例外，而有證據能力，原判決卻引用同
法第一百五十九條之五為依據，認有證據能力，自欠允當。又卷
附第一商業銀行九十七年七月二十一日「一台中字第一九六號」
函檢送之廖勝山匯出匯款申請書，係從事銀行業務之人於業務上
或通常業務過程所須製作之紀錄或證明文書，除顯有不可信之情
況外，依刑事訴訟法第一百五十九條之四第二款規定，原即得為
證據，原判決未依該規定說明具有證據能力之理由，卻籠統引用
同法第一百五十九條之五之規定，謂有證據能力，適用法則自有
未當。(三)、原判決認甲○○犯共同運輸第一級毒品六罪，各量處
有期徒刑十八年，定應執行之刑為有期徒刑二十六年，相較於同
案乙○○犯共同運輸第一級毒品六罪，各量處有期徒刑十三年，
僅定其應執行之刑為有期徒刑二十年，顯然輕重失衡，不合公平
正義，亦違背比例原則。(四)、甲○○於原審辯稱：「乙○○去香
港及韓國不是我叫他去的」、「香港我沒有入境只有轉機，韓國
我從來沒有去過。不是我指示乙○○去住飯店的」、「乙○○住
的飯店不是我指示去住的」云云。乙○○亦稱：「是『兄仔』叫
我去的」、「飯店是我到了那裡自己去住的，然後打電話給甲○
○」、「飯店是我自己去住的，入住後再通知甲○○。」參以卷
附內政部入出國及移民署九十九年二月十二日移署資處亦字第09
90022023號函檢送之甲○○出入境查詢資料表，及甲○○護照影
本，均無甲○○入境韓國之紀錄。顯見全案係由綽號「兄仔」之
男子指示乙○○去香港及韓國，並由乙○○自行入住該地之飯店
，再通知甲○○。甲○○並非居於全案主導運輸之地位。原判決
逕認甲○○主導運輸第一級毒品回台，實有判決違背證據法則之
違法。(五)、甲○○一再辯稱：我與乙○○買毒品是要自己施用，
沒有要販賣等語，核與乙○○供稱：事實部分是將毒品拿回來施
用的等語相符。遍查全卷復無任何甲○○販賣毒品之證據，故甲
○○之抗辯，屬自由證明之事項，合於卷宗內之證據資料，堪信
為真。既然甲○○運輸毒品之目的，在供自己與乙○○自用，犯
罪之動機、目的僅在滿足自身毒癮，而非危害他人、社會，雖然
次數達六次，亦僅對自身造成損害；又甲○○學歷為國中肆業，
智識程度不高，且偵審中均坦承犯行，犯後態度良好。原判決未
全盤考量上揭犯罪一切情狀，復未審酌甲○○犯罪有無可憫恕之
事由、在客觀上是否足以引起一般同情？即不適用刑法第五十九
條規定酌量減輕其刑，有判決不適用法則之違誤。(六)、刑法第五
十九條酌減其刑及修正後毒品危害防制條例第十七條第二項於偵
、審中均自白減輕其刑之規定，其規範目的有別，適用範圍亦不
一。於同時充足各該減刑之規定要件，應依刑法第七十條規定予
以遞減。原判決僅以甲○○已適用毒品危害防制條例第十七條第
二項予以減刑，認無再適用刑法第五十九條之必要，而未審酌二
種減刑規定之規範目的與適用範圍，不符罪刑相當原則。(七)、共
同被告所為不利於己之陳述，固有證明其他共犯犯罪之效力，但
其陳述有無疑竇，能否採信，法院於職權範圍內，均應予以相當
之調查。又共同被告之陳述如相互歧異，究以何者為可採，法院
亦應衡情酌理予以認定，而此項認定之結果，即所以採取或捨棄
之心證理由，應於判決書內詳為闡述，否則即難謂無判決不備理
由之違失。原判決理由欄略以乙○○於九十七年七月九日偵查中
具結證稱：「（問：這次查獲走私毒品報酬〈新台幣，下同〉十
萬元，甲○○要如何給你？）本來說拿東西給他，他給現金，但
這次因為被查獲，他還沒給現金。」云云。而事實欄認定「最後
一次因數量較大，原欲交付十萬元，惟因被查獲而未交付。」原
判決係以乙○○之陳述，認定九十七年七月八日運輸毒品報酬為
十萬元之依據。但與甲○○始終供稱：「（問：九十七年七月八
日這次報酬是多少？）八萬元，這是我與乙○○決定的」、「我
確實每次都給他六萬元。最後一次（即查獲這次）本來要給他八
萬元，但因被查獲就沒有給了。」之陳述相互歧異，原判決未依
職權調查釐清，亦未說明採取乙○○陳述，而捨棄甲○○陳述之
心證理由，判決理由同有不備等語。
惟查：證據之取捨與其證明力之判斷，以及事實有無之認定，屬
事實審法院之職權，苟其取捨證據與判斷證據證明力並不違背經
驗法則及論理法則，即不容任意指為違背法令，而執為第三審適
法之上訴理由。原判決綜合全案卷證資料，本於事實審法院之推
理作用，認上訴人等有其事實欄所載運輸、走私第一級毒品海洛
因犯行，因而撤銷第一審關於甲○○、乙○○部分之科刑判決，
改判依想像競合犯規定，從一重論處其二人共同運輸第一級毒品
各六罪刑；併就主刑部分，分別定應執行之刑為：甲○○有期徒
刑二十六年，乙○○有期徒刑二十年。已敘明憑以認定之證據及
理由，且對相關證據詳為取捨之論述說明，俱有卷存證據資料可
資覆按。九十四年二月二日公布修正之刑法第六十二條，將原規
定：「對於未發覺之罪自首而受裁判者，減輕其刑。但有特別規
定者，依其規定。」修正為：「對於未發覺之罪自首而受裁判者
，得減輕其刑。但有特別規定者，依其規定。」是依修正後現行
刑法第六十二條規定自首減輕與否，除有特別規定外，法院本有
自由裁量之權，非謂必應減輕其刑。又毒品危害防制條例第十七
條第二項規定：犯該條例第四條至第八條之罪於偵查及審判中均
自白者，減輕其刑。上訴人等二人於事實審審理時，始終未主張
其所犯各罪中，有何自首之情事。原審審理結果，認上訴人等二
人於本件偵查及事實審歷次審理時，均坦承犯行，皆適用修正後
毒品危害防制條例第十七條第二項規定，減輕其刑。縱有自首情
形，法院本得不予減刑，原審認無依職權審究上訴人等有無自首
之必要，而未調查論述，於判決結果無影響，不得執為上訴第三
審之適法理由。乙○○上訴意旨仍執前詞指摘原判決違背法令，
核非具體指摘之適法上訴第三審理由。又原審對於相關證據所為
證據能力有無之判斷並無違誤，而上訴人等或其辯護人對於相關
證據之證據能力亦無爭執，縱原判決對證據能力之說明論述，部
分容有稍嫌簡略或欠妥當，因對各該證據得為上訴人等論罪依據
之能力及判決之結果無影響，亦不得執為合法上訴第三審之理由
。再刑之量定，法院本屬有權斟酌決定，原判決認乙○○非本件
犯罪之主導者，其犯罪情狀尚堪憫恕，而依刑法第五十九條規定
遞減其刑；至甲○○主導運輸第一級毒品回台，其犯罪情狀在客
觀上不足以引起一般同情，無適用刑法第五十九條規定酌減其刑
之餘地；並審酌上訴人等二人均明知海洛因對人體之危害，仍先
後六次自境外運輸入境台灣，彼等犯罪所生之危害非輕，然於偵
審中均坦承犯行，尚知悔悟，及其二人犯罪之動機、目的、手段
、參與犯罪之分工程度等一切情狀，分別量處如其主文第二、三
項所示之刑，另依其犯罪之性質，認有褫奪公權之必要，分別予
以宣告褫奪公權，主刑部分並定其等應執行之刑為甲○○有期徒
刑二十六年、乙○○有期徒刑二十年。已分別於理由四之(三)及理
由五敘明憑以論斷之依據及心證理由。乃原審量刑職權之適法行
使，難認有量刑失衡及違反比例原則情形。甲○○上訴意旨(三)、
(五)、(六)指摘原判決量刑輕重失衡，或未適用刑法第五十九條酌減
其刑，不符罪刑相當原則，並有不適用法則（刑法第五十九條）
之違誤，均非具體指摘之合法上訴第三審理由。甲○○其他上訴
意旨，徒憑己見，或就原審採證認事職權之適法行使，或對原判
決已論斷明白之事項，任意指摘違背法令，或就是否主導本件犯
罪及部分無關事實認定和判決結果之枝節問題，重複為單純事實
之爭辯，均與法律規定得為第三審上訴理由之違法情形不相適合
。應認上訴人等二人之上訴均違背法律上之程式，併予駁回。
據上論結，應依刑事訴訟法第三百九十五條前段，判決如主文。
中    華    民    國  九十九  年    七    月   十五   日
                      最高法院刑事第八庭
                          審判長法官  洪  文  章
                                法官  王  居  財
                                法官  郭  毓  洲
                                法官  黃  梅  月
                                法官  邱  同  印
本件正本證明與原本無異
                                      書  記  官
中    華    民    國  九十九  年    七    月   二十   日
                                                      K

司法院資訊處製作；財團法人民間司法改革基金會備份。
